最高法院刑事判決　　　　　　　　　　　　　　　九十一年度台上字第四九六０號
　　上訴人　甲○○
右上訴人因違反麻醉藥品管理條例案件，不服台灣高等法院台南分院中華民國九十一
年六月十八日第二審更審判決（九十一年度重上更(三)字第一七七號，起訴案號：台灣
嘉義地方法院檢察署八十四年度偵字第二六二０號），提起上訴，本院判決如左：
    主  文
原判決撤銷，發回台灣高等法院台南分院。
    理  由
本件原判決認定上訴人甲○○明知安非他命列為麻醉藥品管理，不得非法販賣，其於
獲知大陸不詳姓名男子綽號「阿國」者，已製成一百公斤之安非他命，竟意圖轉賣營
利，而於民國八十四年三月初某日，託請已成年之劉文欽（業經原審法院前審判處幫
助非法販賣化學合成麻醉藥品罪刑確定）尋找介紹買主，言明獲利雙方平分，劉文欽
遂在高雄市旗津區○○○路八一五號住處，聯絡欲買安非他命之李明宗前來商議買賣
一百公斤安非他命事宜，李明宗應允購買，數日後，上訴人再請劉文欽聯絡李明宗出
面洽談，雙方合意買賣價格為每公斤新台幣（下同）三十萬至三十五萬元間，俟見過
樣品再確定具體價格，並約定俟李明宗賣完手上剩餘之十多公斤安非他命後，再行交
易，嗣因李明宗於八十四年三月下旬為警緝獲，上訴人透過劉文欽再三聯絡李明宗無
著，致交易未遂。上訴人又承上開非法販賣安非他命營利之概括犯意，與已成年之莊
俊輝（因逃匿另案由檢察官偵辦中），共同基於非法販賣安非他命營利之犯意聯絡，
自八十四年三月間某日起至同年五月四日止，由莊俊輝提供之二十公斤安非他命為貨
源，並各自尋找買主，或託由上訴人之胞弟莊振瑞介紹買主（莊振瑞基於幫助之犯意
，曾二次介紹買主與上訴人，因上訴人認買主所出之價錢太低，而未成交，莊振瑞幫
助販賣安非他命未遂部分，業經第一審另案判處有期徒刑三年二月在案），再推由上
訴人至莊俊輝藏放在高雄市○○○路七五六號廢棄空屋旁丟棄之洗澡盆底下，事先以
黑色塑膠袋分裝成二十包每包重一公斤之安非他命取出，先後放置在高雄市○○○道
出口勇安醫院左側垃圾桶內（第一、四次），及在高雄市小港區渡輪船碼頭外大馬路
由北算起第三枝電線桿旁花壇內（第二、三、五次）等地，再由貨主「勇仔」自行取
貨，每隔三至十天販賣一次，每次一包一公斤，價格三十五萬元，上訴人每販賣一公
斤，即牟得五萬元報酬。嗣因李明宗供出由劉文欽介紹向上訴人洽買一百公斤安非他
命，經警循線於八十四年六月五日十三時許，在高雄市旗津區○○○路八一五號查獲
劉文欽，繼於同日十四時三十分許，在高雄市鎮三０三號前查獲上訴人等情，因
而撤銷第一審關於上訴人非法販賣化學合成麻醉藥品部分之判決，改判論處上訴人共
同連續非法販賣化學合成麻醉藥品罪刑，固非無見。
惟查(一)被告之自白，不得作為有罪判決之唯一證據，仍應調查其他必要之證據，以察
其是否與事實相符，刑事訴訟法第一百五十六條第二項定有明文。原判決認定上訴人
先後販賣安非他命與綽號「勇仔」之不詳姓名之男子五次，係依憑上訴人於警訊中之
自白為據，而本案並未查扣任何供販賣之安非他命以資佐證，且上訴人所供藏放安非
他命以待購買者「勇仔」自行取貨之高雄市○○○道出口勇安醫院左側、高雄市小港
區渡輪船碼頭外大馬路由北起算第三支電線桿，依卷附之照片所示，上開二地點並無
垃圾桶及花壇之設置，而高雄市前鎮區公所與高雄市小港區公所回函，亦無法證明上
開地點於八十四年五月間分別設置有垃圾桶及花壇，則上訴人上開自白是否與事實相
符而得採為上訴人犯罪之證據，即有研求之餘地，本院第一次發回時，已予指明，原
判決就上訴人此部分之犯行，仍單憑上訴人之自白為論罪之依據，自與證據法則有違
。(二)本件檢察官公訴意旨以上訴人於八十四年三月間託請劉文欽代覓買主，言明獲利
由雙方平分，劉文欽遂介紹李明宗向上訴人購買安非他命等語，並未言明安非他命之
來源。原判決則認定上訴人與劉文欽所欲販賣之安非他命係由大陸籍之「阿國」所提
供，則「阿國」者與上訴人之間究為聚合犯，抑為對向犯，事實尚有未明，應併予釐
清。上訴意旨指摘原判決不當，尚非全無理由，應認仍有撤銷發回更審之原因。
據上論結，應依刑事訴訟法第三百九十七條、第四百零一條，判決如主文。
中      華      民      國    九十一    年      九      月      五      日
                              最高法院刑事第八庭
                                  審判長法官  莊  登  照
                                        法官  洪  明  輝
                                        法官  黃  一  鑫
                                        法官  魏  新  和
                                        法官  林  秀  夫
      右正本證明與原本無異
                                              書  記  官
中      華      民      國    九十一    年      九      月     十一     日
